臺灣板橋地方法院刑事判決 　　　　　 93年度訴緝字第263號
公　訴　人　臺灣板橋地方法院檢察署檢察官
被　　　告　乙○○
上列被告因搶奪案件，經檢察官提起公訴（91年度偵字第23272
號）暨移送併辦（92年度偵字第1010號），本院判決如下：
    主  文
乙○○共同連續搶奪他人之動產，累犯，處有期徒刑參年。
    事  實
一、乙○○於民國（下同）83年間，因犯搶奪案件，經本院判處
    有期徒刑2 年6 月，86年6 月29日假釋期滿（構成累犯），
    復於85年間再犯搶奪罪，於90年1 月12日經台灣高等法院判
    處有期徒刑2 年8 月確定，90年4 月11日送監執行，91年4
    月9 日假釋交付保護管束，原應於93年8 月22日執行完畢，
    惟因保護管束期間另犯搶奪案件，經撤銷保護管束，現執行
    前開搶奪罪之殘刑。乙○○於前開保護管束期間猶不知悔改
    ，仍基於意圖為自己不法之所有之概括犯意，連續為下列搶
    奪犯行：
  (一)乙○○與不詳姓名年籍之成年男子，共同意圖為自己不法之
    所有，於91年4 月19日15時10分許，由不詳姓名年籍之成年
    211 號前，見甲○○獨自一人行走疏於防備之際，由坐於後
    座之乙○○自後出手搶奪甲○○掛於肩上之皮包（內有身分
    證、健保卡、行車執照、駕駛執照、聯邦銀行信用卡各一張
    、鑰匙一串等物）得手。適當時有身著便服之台北縣警察局
    中和分局警備聚隊員警王鎮昱行經該處，目睹後立即騎乘機
    車追趕乙○○二人，乙○○為擺脫王鎮昱，在行經台北縣中
    和市○○街附近之圓通路時，脫下安全帽丟擲王鎮昱，並加
    速逃逸。經王鎮昱將安全帽送請鑑定後，比對出其上有乙○○之指紋，而查悉上情。
  (二)乙○○與不詳姓名年籍之成年男子，共同意圖為自己不法之
    所有，於91年11月17日22時許，騎駛重型機車，行經台北縣
    莒光路11號前，乘路上行人丙○○疏於防備之際，由坐後座
    之人自後出手搶奪丙○○拿在手中之皮包（內有新台幣4000
    餘元、
    ）得手。
  (三)乙○○與不詳姓名年籍之成年男子，共同意圖為自己不法之
    所有，於91年11月21日22時15分許，騎駛重型機車，行經台
    北縣新莊市○○街口，乘路上行人丁○○疏於防備之際，由
    坐後座之人出手搶奪丁○○拿在手中之皮包（內有新台幣
    12000 元、付款人為樹林市農會、票號0000000 ，面額20萬
    元支票、
    品）得手。
  (四)乙○○與不詳姓名年籍之成年男子，共同意圖為自己不法之
    所有，於91年11月（起訴書誤載為12月）24日21時40分許，
    騎駛重型機車，行經台北縣土城市○○路與學府路口，乘戊○○（起訴書誤載為廖寶猜）疏於防備之際，由其中一人出
    手搶奪戊○○置於機車踏板上之皮包一個（內有現金新台幣
    7000餘元、
    商業銀行金融卡各1 張、NOKIA 牌3310型行動電話一具及名
    片數紙等物）得手。
二、嗣於91年11月25日15時許，經民眾在土城市○○路79號之1
    對面之稻田田徑內發現戊○○前開遭搶奪之皮包，報警處理
    後，由警在稻田下方起出戊○○遭搶奪之名片送驗後，比對
    名片上之指紋為乙○○所有，旋於91年12月5 日10時，在土
    城市○○路5 巷口查獲乙○○，乙○○並帶同警方前往其臺
    北縣土城市○○街115 巷38弄4 號3 樓住處，起獲丙○○遭
    搶奪之紅色GVC 手機、丁○○遭搶奪之MOTORAL 手機，而查
    悉乙○○搶奪丙○○、丁○○、戊○○犯行。
三、案經戊○○訴由台北縣警察局土城分局報請臺灣板橋地方法
    院檢察署檢察官偵查起訴暨移送併辦。
    理  由
一、訊據被告乙○○固坦承扣案安全帽上之指印為伊所有、曾拾
    獲戊○○之名片、在其家中起獲之2 支手機非其所有，惟矢
    口否認有搶奪犯行，辯稱：
    (1)伊使用過之安全帽甚多，員警拾獲之安全帽是否為伊所有
    ，伊已不記得，或許伊有使用過，但伊非行搶之人。(2)在伊
    家中扣得之二支手機是不詳姓名友人至伊家中施用毒品所遺
    留。
    (3)名片是伊係深夜酒後路過土城農會附近，看見一堆東西，
    拿起其中一樣來看，看完後又丟回去云云。惟查：按認定犯
    罪事實所憑之證據，並不以直接證據為限，即綜合各種間接
    證據，本於推理作用，為認定犯罪事之基礎，如無違背一般
    經驗法則，尚非法所不許。最高法院著有44年台上字第702
    號判例意旨可參。本件被告雖否認犯罪，且無直接證據，如
    被害人或在場人明確指認，惟仍可依其他間接證據，證明其
    犯罪，合先敘明。次依序論述之：
  (一)按新修正刑事訴訟法係於92年2 月6 日經總統公布施行，而
    同日公布施行之新修正刑事訴訟法施行法增訂第7 條之3 復
    規定：「中華民國92年1 月14日修正通過之刑事訴訟法施行
    前，已繫屬於各級法院之案件，其以後之訴訟程序，應依修
    正刑事訴訟法終結之。但修正刑事訴訟法施行前已依法定程
    序進行之訴訟程序，其效力不受影響。」，是證人劉學而於
    92年2 月26日、丙○○、丁○○於92年月11日、4 月30日、
    林聖恩於92年4 月30，本院審理中作證，均在新修正刑事訴
    訟法施行前依舊訴訟法法定程序踐行之訴訟程序，雖未經交
    互詰問，依上開規定，其效力不受新修正刑事訴訟法之影響
    ，前開證人證言仍有證據能力。
  (二)搶奪甲○○部分：
    被害人甲○○遭搶奪之事實，業據被害人於警訊中指陳在卷
    ，並經證人王鎮昱於本院審時結證屬實，扣案安全帽上之指
    紋經電腦比對及人工確認結果，與被告之左食指、左中指、
    左環指之指紋相符，有內政部警政署刑事警察局91年5 月21
    日刑紋字第0910119834號函在卷可稽，足認被告曾經接觸或
    使用過扣案安全帽。再證人王鎮昱於本院審理時結證稱：我
    看到行搶之二個嫌犯都是高高瘦瘦的，丟我的人理平頭。坐
    前座之男子我只有見到背影，後來（約一個禮拜後）我去三
    組指認，我看到被告背影之後，我認為他的髮型、身材，跟
    坐後座之搶嫌一樣，衣著部分，我無法指認等語。經被告請
    求，證人王鎮昱當庭再細認後，仍表示被告與丟擲安全帽之
    人身型很像（參見本院94年2 月1 日審判筆錄）。按證人王
    鎮昱與被告素不相識，更無仇隙，自無甘冒偽罪證嫌，無故
    誣攀，其證言應堪採信。是在場目睹之人已證稱，被告身型
    與行搶之人相符，且扣案行搶之人所戴安全帽上亦採得被告
    之指紋，是搶奪甲○○之人應為被告無疑。
  (三)搶奪丙○○、丁○○部分：
    被害人丙○○、丁○○遭搶奪之事實及自被告家中起獲之手
    機係該2 名被害人所有，於當時遭搶奪之物等情，業據被害
    人丙○○、丁○○於警訊、本院審理時證明在卷。前開二支
    手機為被害人分別所有之事實，亦有台灣大哥大股份有限公
    司92年4 月21日法警09216987號函、遠傳電信股份有限公司
    91年11月26日傳真函各紙，分別附卷可稽。是被告家中獲之
    2 支手機係被害人遭搶奪之贓物無訛。再參以被害人丁○○
    於警訊時指認，搶奪渠之嫌犯應有175 公分以上，指認被告
    之檔案相片時，認為被告看來很像是搶渠皮包之人。於本院
    審理時，被害人丙○○證稱搶奪渠之人外型與被告很像，是
    高高瘦瘦，被害人丁○○亦證稱，搶奪渠之人外型也是高高
    瘦瘦等語（參見本院92年訴字第199 號卷，92年4 月11日訊
    問筆錄第5 頁）。再按搶奪者，係乘人不備或不及抗拒之際
    ，以不法之腕力，將原在他人實力支配下之動產，予以公然
    掠取，而移置於自己實力支配之下之行為，被害人於不備之
    際，忽遭人自後搶奪物品，匆忙驚惶之餘，本難清楚確實的
    指認行搶之人為何人，但仍可就行搶人之身型、特徵為指認
    ，尚難以被害人未能明確指認行搶之人，而輕縱犯罪者。本
    件被害人與被告素不相識，且為具結，如有不實證言，願受
    偽證罪之處罰，自無誣攀之理，其等已指認被告與行搶之人
    身型相似，被告為行搶人之嫌疑已屬重大，參以被害人遭搶
    奪之贓物在被告家中起出，雖無直接證據證明被告係行搶之
    人，惟按諸前開判例意旨所示，依諸種間接證據判斷之，被
    告應係行搶之人無疑，被告僅空言辯稱手機係不詳姓名友人
    遺留，自難採信。此外復有贓物領據2 紙附卷可稽，被告此
    部分犯行堪以認定。
  (四)搶奪戊○○部分：
    被害人戊○○遭搶奪之事實，業據被害人戊○○於警訊、本
    院審理時證明在卷，雖戊○○未能指明被告即為行搶之人。
    惟承辦本案之員警劉學而於本院審理時證稱：有民眾報案學
    士路上發現皮包，我去現場時發現皮包已被清水派出所人員
    拿走，我就在現場搜巡，後來在稻田裡面發現了名片、議員
    證、原子筆，離路面約有數公尺遠，且田裡有長稻子，必需
    撥開稻子才可以看見。我們將名片等證物帶回取證，才發現
    有被告的指紋。發現名片的時間為採證日期之90年11月25日
    。發現名片之地點即為92年偵字第23272 號卷第28以下照片
    所示之處，旁邊有一小路要撥開稻草，才可以找到發現的證
    物。發現的證物散落很寬，並非集中一處等語（參見本院92
    年訴字第199 號卷，92年2 月26日訊問筆錄第2 頁）。再戊○○被搶奪之名片上指紋與被告之右拇指指紋相符，有內政
    部警政署刑事警察局91年12月刑紋字第0910323921號函在卷
    可稽。按證人劉學而所指，尋獲戊○○名片之處，係距道路
    數公尺之稻田內，需撥開稻子始得尋獲，應係行搶之人搶後
    丟棄贓物隱蔽之處，自非任意路過之人可得拾獲，戊○○於
    91年11月24日晚間21時40分許遭搶奪，員警於翌日15時即尋
    獲戊○○遭搶奪之名片，其上查得被告之指紋，其間時間甚
    短，除行搶之人外，應無人有碰觸贓物之可能，贓物上既驗
    得被告之指紋，被告自係行搶之人無訛。此外復有贓物領據
    1 紙、尋得贓物之現場照片5 張附卷可稽，被告此部分犯行
    事證亦明。
  (五)參以行搶甲○○之人丟擲之安全帽上比對出被告之指紋，戊○○遭搶之名片亦比對出被告之指紋、91年12月5 日查獲被
    告之同時，復在被告家中起出被害人丙○○於91年11月17日
    22時、丁○○於91年11月21日22時遭搶奪之贓物，衡情若被
    告非搶奪之人，豈有如此巧合，四名被害人被搶奪之事均與
    被告有關聯，益證被告即係為搶奪甲○○、丙○○、丁○○
    、戊○○之人無訛。
三、核被告所為，係刑法第325 條第1 項之搶奪罪，其與不詳姓
    名年籍之成年男子間，就前開搶奪犯行，有犯意聯絡、行為
    分擔，均為共同正犯。被告先後四次搶奪犯行，時間緊接、
    罪名與犯罪構成要件相同，顯係基於概括犯意為之，應依連
    續犯之規定論以一罪，並依法加重其刑。又查被告於83年間
    ，因犯搶奪案件，經本院判處有期徒刑2 年6 月，86年6 月
    29 日 假釋期滿，有臺灣高等法院被告全國前案紀錄表在卷
    可稽，其受有期徒刑之執行完畢後，五年以內再犯有期徒刑
    以上之本罪，為累犯，應依刑法第47條遞予加重其刑。至被
    告搶奪甲○○、丙○○、丁○○之犯行，雖未據公訴人提起
    公訴，惟被告前開搶奪行為與本件已起訴之搶奪行為，時間
    緊接，所犯罪名、犯罪基本構成要件相同，顯係基於概括犯
    意而為，有連續犯之裁判上一罪關係，為本件起訴效力之所
    及，且經檢察官移送併案審理，本院自應就此部分併為審理
    。爰審酌被告年輕力壯，不圖努力工作，竟以搶奪之方式獲
    取財物，犯害治安甚鉅，行為殊不足取，且於假釋期間犯罪
    及其生活狀況、智識程度、犯罪後之態度等一切情狀，量處
    如主文所示之刑，以示懲儆。
據上論斷，應依刑事訴訟法第299 條第1 項前段，刑法第28條、
第56條、第325 條第1 項、第47條，判決如主文。
本案經檢察官鄧媛到庭執行職務。
中　　華　　民　　國　　94　　年　　2 　　月　　15　　日
                  刑事第六庭    審判長法  官  王  敏  慧
                                      法  官  張  江  澤
                                      法  官  絲  鈺  雲
以上正本證明與原本無異。
如不服本判決，應於判決送達後十日內向本院提出上訴狀。
中　　華　　民　　國　　94　　年　　2 　　月　　15　　日
                                      書記官  陳  秀  慧
附錄本案論罪科刑法條：
中華民國刑法第325條
(普通搶奪罪)
意圖為自己或第三人不法之所有，而搶奪他人之動產者，處六月
以上五年以下有期徒刑。
因而致人於死者，處無期徒刑或七年以上有期徒刑，致重傷者，
處三年以上十年以下有期徒刑。
第一項之未遂犯罰之。
